臺灣高等法院高雄分院刑事判決　　　　　　　　　　　九十一年度上重訴字第三號
　　上訴人即被告　甲○○
　　選任辯護人　　單文程
右上訴人因違反毒品危害防制條例案件，不服臺灣高雄地方法院八十九年度重訴字第
八０號中華民國九十年十二月二十一日第一審判決（起訴案號：臺灣高雄地方法院檢
察署八十九年度偵字第二三０八號），提起上訴，本院判決如左：
      主  文
原判決撤銷。
甲○○共同販賣第一級毒品，累犯，處無期徒刑，褫奪公權終身；第一級毒品海洛因
淨重伍仟玖佰壹拾玖點肆貳公克（純質淨重肆仟捌佰玖拾伍點玖拾伍公克）、第二級
毒品安非他命壹袋（驗前毛重佰拾點壹陸公克，驗後毛重佰拾點壹壹公克）
均沒收銷燬、磅秤壹台、電子秤壹台、夾鏈袋壹大包均沒收。
      事  實
一、甲○○曾於民國八十六年間，因偽造文書案，經臺灣高雄地方法院判處有期徒刑
    二月，並於八十七年六月九日執行完畢。猶不知悔改，竟意圖牟取不法利益，與
    綽號黃董之不詳姓名年籍之成年男子、許德強（尚未經檢察官偵查起訴）等人，
    共同基於販賣第一級毒品海洛因、第二級毒品安非他命之犯意聯絡，由綽號「黃
    董」之不詳姓名年籍成年男子負責集資販入毒品，許德強居中接運，而由甲○○
    負責藏匿保管毒品，等候尋覓買主脫售，允諾甲○○因此可獲取報酬新台幣（以
    下同）三萬元，待毐品銷售後再給予更多不等之酬勞；嗣該綽號「黃董」之不詳
    姓名年籍成年男子，即於不詳時、地，一次販入第一級毒品海洛因磚八塊、第二
    級毒品安非他命一袋後，旋即以電話與甲○○聯絡交予毒品之時間、地點，再將
    前揭毒品交由許德強負責接運，許德強乃於八十九年十月間某日晚上，在高雄市
    三民區○○路皇統大飯店停車場內，將該販入之毒品海洛因、安非他命交給甲○
    ○藏匿保管，同時將其所有供販賣第一級毒品海洛因磅秤重量所用之磅秤一台、
    電子秤一台一併交給甲○○，復指示甲○○自行購買夾鏈袋後，自海洛因磚上刮
    出部分海洛因粉末，分裝於夾鏈袋內供販賣之樣品用，甲○○收取毒品後乃將毒
    品藏放於其高雄市○○○路一五四巷八號租住處，並依許德強指示，購入夾鏈袋
    ，分裝二包海洛因粉末供販賣之樣品用，然尚未覓得買主售出，綽號「黃董」之
    男子亦尚未與其聯絡拿取毒品前即遭人檢舉，而於同年月十三日上午八時許，為
    調查局人員及警方持檢察官搜索票，在甲○○前揭住處當場查獲，並經搜索扣得
    第一級毒品海洛因磚八塊、海洛因粉末二小包（合計淨重伍仟玖佰壹拾玖點肆貳
    公克，含包裝重壹佰玖拾壹點壹伍公克，純質淨重肆仟捌佰玖拾伍點玖伍公克）
    、第二級毒品安非他命一袋（驗前毛重佰拾點壹陸公克，驗後毛重佰拾
    點壹壹公克）、磅秤一台、電子秤一台、夾鏈袋一大包、供施用安非他命用之吸
    食器組二組、酒精燈一個（甲○○施用毒品部分，業經觀察、勒戒後，認無繼續
    施用傾向，而由檢察官為不起訴處分），及甲○○之女友吳淑慎所有之吸食器一
    組（吳淑慎部分，業經檢察官為不起訴處分）等物。
二、案經法務部調查局南部機動工作組及高雄縣警察局移送臺灣高雄地方法院檢察署
    檢察官偵辦起訴。
    理  由
一、訊據上訴人即被告甲○○對於右開時地為警查獲毒品海洛因及安非他命、夾鏈袋
    、磅秤、電子秤之事實固不否認，然矢口否認有何販賣毒品之犯行，辯稱：許德
    強欠伊錢，乃將扣案之毒品、夾鏈袋、磅秤、電子秤交給伊保管，許德強說毒品
    要拿去賣，賣到錢，就可以拿錢還伊，以後他還會免費供應安非他命給伊施用，
    然伊並不知道毒品係從何而來，也沒有任何販賣毒品之意圖及行為云云。經查：
    （一）扣案之晶體及粉末經分別送請高雄醫學大學附設中和紀念醫院、法務部調
          查局鑑定結果，晶體為安非他命（驗前毛重佰拾點壹陸公克，驗後毛
          重佰拾點壹壹公克），粉末為海洛因（淨重伍仟玖佰壹拾玖點肆貳公
          克，包裝重壹佰玖拾壹點壹伍公克，純質淨重肆仟捌佰玖拾伍點玖伍公克
          ），此有高雄醫學大學附設中和紀念醫院檢驗報告、法務部調查局鑑定通
          知書各一紙附卷可稽。
    （二）扣案之第一級、第二級毒品係證人許德強交付予被告一節，業據被告於原
          審法院、本院審理時供述明確，且被告為証明毒品確係許德強所交予伊保
          管乙節，在原審調查中提出其於本件案發後之九十年七月十九日下午十一
          時許，邀約證人許德強當面對談時之錄音內容，經原審法院當庭勘驗錄音
          內容，大意為被告詢問許德強，被警查獲要怎麼辦，許德強則一再聳恿被
          告去大陸避風頭，並指責係被告不小心才會為警查獲，造成其與其上司日
          子不好過等語，其中於被告懇求其幫忙時，復指責被告：「：：要賺這種
          錢本來就是要有心理準備，：：，這種本來就是有風險的：：」、「：：
          一個對一個要賺錢就是這樣，我對上司，你再對我，董仔現在也不敢出面
          見你。」「．．．大家賺錢都要，事發了其實上司也很不高興，．．．如
          果不是你不小心被查獲，也不會搞成這樣子．．．」、「如果我也捉進去
          ，對你也不是很好，要死我也拉你下來，上司要叫我賠，我又叫誰賠」、
          「我不是說過了，一對一」、「（甲○○問：我也不知是四號否則我才不
          幹呢）：：那就是很有利害關係，我才一直交待，你又不聽」等語，此有
          錄音帶一捲及內容譯文一份（錄音內容與譯文大致相符，並經原審法院播
          放錄音帶勘驗後製作訊問筆錄在卷可稽）附卷可稽，且証人許德強在原審
          、本院審理中均証稱錄音帶之聲音確實係伊與被告甲○○在對談，而由上
          開談話內容觀之，雖未明白直稱係毒品交易事實，然語意中許德強對被告
          稱一個對一個，要賺錢就是這樣，我對上司，你對我、如果不是你不小心
      被查獲也不會搞成這樣等語，已可見許德強乃與另一不詳姓名之人（其稱
          上司或董仔），透過被告從事不法、有利可圖之犯罪，但被告已被查獲之
          情節，再參酌前揭毒品海洛因、安非他命係在被告持有中於其租住處經警
          持搜索票搜索查獲等情，更足以佐証被告所供述之在被告住處經警查獲之
          上開毒品係許德強所交付等情節應與事實相符而堪採信。
    （三）再者，被告於被查獲上開毒品後同日在調查局接受調查訊問時供稱：「：
          ：查獲之海洛因及安非他命毒品係約在三天前黃董打電話與我聯絡，告訴
          我該批毒品從大陸走私來台準備販賣，晚間告知我至高雄市○○路皇統大
          飯店停車場碰面：：抵達時黃董即交與我海洛英磚八大塊及安非他命一包
          ，我接獲該批毒品後即放至我上述住所藏匿，準備等候黃董指示。」、「
          ：：所查獲之毒品其走私管道均係黃董安排路線，我係負責該批毒品來台
          後接受黃董指示至指定地點接貨，：：，至於銷售管道均由黃董尋覓下手
          。」（詳八十九年十月十三日調查局詢問筆錄），至檢察官向法院聲請羈
          押，由原審法院羈押審查時，被告仍供稱：「毒品是黃董寄放的」、「黃
          董有先給我三萬元，說寄放我這裡二天，其他尾款等他賣掉再給我，但我
          還沒拿到」等語（詳原審法院八十九年度聲羈字第五三五號卷），雖被告
          指證之「黃董」不詳真實姓名年籍，但互核其前後之供述情節，及前揭案
          發後與許德強之對話內容，應認確有某不詳姓名年籍之成年男子（許德強
          所指之董仔、上司，被告所稱之黃董），販入上開毒品後，即與被告聯絡
          約定時間地點，再經由許德強接運，轉交付毒品予被告俟機銷售牟利。是
          故經查獲扣案之毒品海洛因、安非他命顯係於販入之初即係以營利為目的
          ，且被告既已知許德強交予伊保管藏匿之毒品海洛因、安非他命日後賣出
          得款，其可得更多不等之報酬，則其雖僅負保管藏匿毒品之責，然其既對
          於販賣毒品犯罪既有共同實施犯罪之認識，並同意分擔一部分之犯行，以
          達銷售牟利之目的，被告與許德強、不詳姓名之成年人間就本件販賣毒品
          犯行有犯意之聯絡，行為之分擔堪以認定。從而，被告於本院審理時辯稱
          伊不知毒品之來源，更不知收受之毒品係為販賣營利云云，無非卸責之詞
          不足採信。
    （四）又被告為警查獲時，毒品海洛因部分除八大塊海洛因磚外，另有二小包海
          洛因粉末，此亦據被告在調查站受訊時供陳在卷，被告復於調查站訊問時
          供稱扣案之二小包海洛因粉末，係其從海洛因磚上刮下來作為樣品之用等
          語（詳八十九年十月十三日調查局詢問筆錄），衡情，被告若僅係受託保
          管而不知毒品係為營利銷售，其何以要從海洛因磚上刮下海洛因粉末裝入
          夾鍊袋供作樣品之用？又審酌被告為警查獲時，除起出上開毒品外，另為
          警查扣電子秤、磅秤各一台，被告復在原審法院及本院審理中自白上開扣
          押之物品均係許德強連同毐品一併交付等語，復參以被告在調查站受訊時
          並供稱上開電子秤、磅秤各一台，均係供日後販賣毒品時秤量毒品所用之
          物等語，更加明顯可見被告所辯稱伊受託單純持有毒品海洛因、安非他命
          ，並不知亦未參與販賣毒品犯行云云，無足採信。綜上所述，被告辯解不
          足採信，本案罪證明確，被告共同販賣第一級、第二級毒品犯行堪以認定
          。
二、查海洛因係屬毒品危害防制條例第二條第二項第一款之第一級毒品，安非他命則
    屬同條項第二款之第二級毒品，被告與許德強及綽號「黃董」不詳姓名之成年人
    共同販賣海洛因、安非他命之行為，核係犯毒品危害防制條例第四條第一項、第
    二項之販賣第一級毒品、第二級毒品罪。被告持有毒品海洛因、安非他命之行為
    為販賣行為所吸收，爰不另論罪。被告與許德強及綽號黃董之不詳姓名成年人間
    ，有犯意之聯絡與行為之分擔，均為共同正犯。被告以一行為犯販賣第一級毒品
    、販賣第二級毒品二罪（共同正犯綽號「黃董」之男子係一次販入毒品海洛因、
    安非他命而同時交予被告），係想像競合犯，應從一重之販賣第一級毒品罪論處
    。又被告前曾於八十六年間，因偽造文書案，經臺灣高雄地方法院判處有期徒刑
    二月，並於八十七年六月九日執行完畢，此有臺灣高等法院被告全國前案紀錄表
    、臺灣高雄地方法院被告院內索引卡紀錄表、刑案資料查註紀錄表附卷可參，被
    告於有期徒刑執行完畢後，五年以內再犯本件有期徒刑以上之罪，為累犯，應依
    刑法第四十七條規定加重其刑；惟被告所犯販賣第一級毒品罪，本刑為死刑、無
    期徒刑之罪，依刑法第六十四條第一項、第六十五條第一項規定，此部分不得加
    重。另毒品危害防制條例第十七條所謂之「供出毒品來源」，係指供出其上游之
    販毒者並因此破獲而言，方合乎徹底肅清毒品、維護國民身心健康之立法目的；
    本件被告與共犯許德強均係販賣海洛因、安非他命之共同正犯，則被告在原審法
    院審理時雖供稱其持有之毒品，係共犯許德強所交付，依照上開說明，尚與「供
    出毒品之來源」之情形不同；又所謂「供出毒品來源，因而破獲者」，其立法用
    意，應在鼓勵被告供出其所販賣、運輸、製造、持有或施用之毒品來源，俾追究
    出該毒梟前手，徹底清除毒品氾濫是也，自不包括僅供出自己所販賣、運輸、製
    造、持有或施用之毒品放置處所及共犯為何人在內，蓋此僅為自白犯罪之證據何
    在及共犯為誰而已，自不能執此邀本條規定之寬減，職是，本案被告與許德強二
    者乃共犯之關係，其供出共犯為何人，顯與毒品危害防制條例第十七條規定「供
    出毒品來源，因而破獲」之要件有間，是尚難依該條減輕被告之刑，併明之。
三、原審認事証明確，因予論罪科刑之判決固非無見，惟被告係以一行為犯販賣第一
    級毒品、販賣第二級毒品罪，係想像競合犯，應從一重之販賣第一級毒品罪論處
    ，原審認應分論併罰，自有未洽。被告上訴意旨仍執前詞矢口否認犯罪雖無足取
    ，但原判決既有前揭可議之處，自應由本院予撤銷改判。爰審酌被告年輕力壯，
    不思上進，不但自己施用毒品安非他命，竟為牟取不法暴利，不惜與他人共同販
    入大量毒品海洛因及安非他命，由被告收受保管藏匿，俟機售予施用毒品之人，
    若如此大量毒品全數售出，戕害人民身心健康甚為鉅大，犯罪情節重大，且犯後
    並未供承犯罪事實難認有悔意等情狀，分別量處如主文第二項所示之刑。被告宣
    告無期徒刑，依刑法第三十七條第一項規定宣告褫奪公權終身。扣案之海洛因淨
    重伍仟玖佰壹拾玖點肆貳公克（包裝重壹佰玖拾壹點壹伍公克，純質淨重四八九
    五．九五公克）、安非他命壹袋（驗前毛重佰拾點壹陸公克，驗後毛重佰
    拾點壹壹公克）均為毒品，爰依毒品危害防制條例第十八條規定沒收銷燬，至
    於鑑驗耗損部分，則無庸為沒收銷燬之諭知；另扣案之磅秤、電子秤各壹台係共
    犯許德強所有之物，扣案之夾鏈袋壹大包係被告所有之物，且均係供販賣海洛因
    毒品預備之物，爰依刑法第三十八條第一項第二款之規定宣告沒收。至於另扣案
    之被告所有之吸食器組二組、酒精燈一個，係被告施用毒品所用之物，要與本案
    無關，而吳淑慎所有之吸食器一組，係被告女友吳淑慎所有之物，亦與本案無關
    聯，爰不為沒收之諭知。
據上論斷，應依刑事訴訟法第三百六十九條第一項前段、第三百六十四條、第二百九
十九條第一項前段、毒品危害防制條例第四條第一項、第二項、第十八條第一項前段
、刑法第十一條前段、第五十五條、第四十七條、第三十七條第一項、第三十八條第
一項第二款，判決如主文。
本案經檢察官林應華到庭執行職務。
中    華    民    國        九十一      年      三      月    二十七    日
                              臺灣高等法院高雄分院刑事第三庭
                                  審判長法官  周賢銳
                                        法官  謝宏宗
                                        法官  莊崑山
右正本證明與原本無異。
如不服本判決應於收受本判決後十日內向本院提出上訴書狀，其未述上訴理由者，
並得於提起上訴後十日內向本院補提理由書狀（均須按他造當事人之人數附繕本)「
切勿逕送上級法院」。
                                      書記官  邱麗莉
中    華    民    國        九十一      年      三      月    二十九    日
本件論罪法條：
毒品危害防制條例第四條
製造、運輸、販賣第一級毒品者，處死刑或無期徒刑；處無期徒刑者，得併科新台幣
一千萬元以下罰金。
製造、運輸、販賣第二級毒品者，處無期徒刑或七年以上有期徒刑，得併科新台幣七
百萬元以下罰金。
製造、運輸、販賣第三級毒品者，處五年以上有期徒刑，得併科新台幣五百萬元以下
罰金。
製造、運輸、販賣專供製造或施用毒品之器具者，處一年以上七年以下有期徒刑，得
併科新台幣一百萬元以下罰金。
前四項之未遂犯罰之。
                                                                      Ｈ
